【裁判字號】    89,訴,339
【裁判日期】    890608
【裁判案由】    違反槍砲彈藥刀械管制條例
【裁判全文】
臺灣臺北地方法院刑事判決                          八十九年度訴字第三三九號
    公  訴  人  臺灣臺北地方法院檢察署檢察官
    被      告  乙○○
    指定辯護人  甲○
右列被告因違反槍砲彈藥刀械管制條例案件，經檢察官提起公訴（八十九年度偵字第
三七０號），甲○判決如左：
    主  文
乙○○未經許可，擅自改造模型槍，累犯，處有期徒刑柒年，併科罰金新臺幣壹拾捌
萬元，罰金部分如易服勞役以罰金總額與陸個月之日數比例折算，並於刑之執行完畢
或赦免後，令入勞動場所，強制工作參年；獲案槍支管制編號0000000000
號改造模型槍壹把含彈匣壹個沒收。又未經許可，製造子彈，累犯，處有期徒刑壹年
貳月；子彈肆顆沒收。應執行有期徒刑捌年，併科罰金新臺幣壹拾捌萬元，罰金部分
如易服勞役以罰金總額與陸個月之日數比例折算，並於刑之執行完畢或赦免後，令入
勞動場所，強制工作參年。獲案槍支管制編號0000000000號改造模型槍壹
把含彈匣壹個、子彈肆顆均沒收。
    事  實
一、乙○○曾因犯有舊麻醉藥品管理條例案件，經甲○於八十六年十二月十三日，以
    八十六年度易字第一八０三號判處有期徒刑五月，如易科罰金以三百元折算一日
    ，嗣告確定，並於八十七年二月二十四日，易科罰金執行完畢，復於八十七年六
    月間某日起，收受他人所寄藏改造玩具手槍，經臺灣士林地方法院以八十八年度
    訴緝字第七一號、八十九年度訴緝字第三號（臺灣士林地方法院檢察署偵查案號
    ：八十八年度偵字第一四０一號），判處有期徒刑一年四月，併科罰金新臺幣三
    萬元，罰金如易服勞役以三百元即新臺幣九百元折算一日，又於八十八年七、八
    月間，另行起意，在臺北縣三重市○○街某保全器材店內，以新臺幣六千五百元
    購得玩具模型槍一把及附贈塑膠彈頭子彈七顆，並前往臺北市○○街夜市某五金
    行購買火藥後，旋在在臺北市○○區○居街十一號三樓即其住處，以其所有電鑽
    、銼刀等工具，先將卡車上土插梢拔下，以電鑽加工後，磨成槍管，再將該模型
    槍之槍管更換為已貫通之土造金屬槍管，而成為有殺傷力之改造模型槍，嗣再取
    下塑膠彈頭，填裝火藥，並裝上乙○○以銼刀磨挫製成之彈頭而製造子彈七顆，
    並均自行持有之。嗣乙○○於八十八年十二月五日在臺北市○○街行走時，與某
    不詳姓名成年男子擦撞後，乃取出前開槍彈擊發一槍，以為洩憤，迅即逃逸無蹤
    ，迄八十八年十二月二十日上午八時許，在臺北市○○區○○街、雙城街口，遇
    警臨檢，乃被警當場查扣乙○○所有前開改造玩具模型槍一把，及尚未擊發之子
    彈六發。
二、案經臺北市政府警察局中山分局移請臺灣臺北地方法院檢察署檢察官偵查起訴。
    理  由
一、被告乙○○曾於八十七年六月間某日起，收受他人所寄藏改造玩具手槍，經臺灣
    士林地方法院以八十八年度訴緝字第七一號、八十九年度訴緝字第三號（臺灣士
    林地方法院檢察署偵查案號：八十八年度偵字第一四０一號），判處有期徒刑一
    年四月，併科罰金新臺幣三萬元，罰金如易服勞役以三百元即新臺幣九百元折算
    一日，有臺灣士林地方法院八十八年度訴緝字第七一號、八十九年度訴緝字第三
    號判決書，及臺灣士林地方法院檢察署八十八年度偵字第一四０一號起訴書，附
    於甲○刑事卷宗可查（均影本），被告所犯本件改造模型槍之罪與前開案件，不
    僅構成要件不同，且無任何實質上或裁判上一罪之關係，自不為前案之起訴或裁
    判效力所及，甲○仍應就被告本件犯行加以審理，合先敘明。
二、訊據被告乙○○矢口否認前開犯行，先於公訴人偵訊中辯稱伊向朋友要一根金屬
    槍管，將塑膠槍管換過云云，又於甲○審理中改稱子彈及槍管係綽號「小偉」之
    成年男子給的，「小偉」並至被告家中幫被告組裝玩具槍云云，指定辯護人則以
    被告遇警攔查時，自行供出其所有改造模型槍一支，應有自首規定之適用等語，
    以為辯護。惟查：（一）右揭犯罪事實業據被告於警訊中及檢察官初訊中，均自
    承不諱，有被告之警訊筆錄及偵查筆錄可憑，且被告於警訊中坦承被告利用其所
    有電鑽、銼刀等工具，先將卡車上土插梢拔下，以電鑽加工後，磨成槍管，再將
    該模型槍之槍管更換為已貫通之土造金屬槍管，而成為有殺傷力之改造模型槍，
    嗣再取下塑膠彈頭，填裝火藥，並裝上乙○○以銼刀磨挫製成之彈頭而製造子彈
    七顆等語，及被告一個人自行改造，沒有他人參與等語（分見臺灣臺北地方法院
    檢察署八十九年度偵字第三七０號偵查卷宗第七頁第二行至第六行，同頁第八、
    九行被告警訊筆錄，同卷宗第十七頁背面第六、七行偵查訊筆錄）；（二）被告
    雖於檢察官偵查中及甲○審理中否認曾經發射子彈云云，惟被告於警訊中自承因
    走路與他人擦撞，對方要打被告，被告一時情急才會開了一槍等語（見臺灣臺北
    地方法院檢察署八十九年度偵字第三七０號偵查卷宗第九頁背面第一、二行被告
    警訊筆錄），佐以本件扣案子彈恰有六發（其中二發已因試射鑑驗而告滅失，詳
    後述），核與被告於前開警訊中所自白之情節相符；（三）又前開獲案槍支管制
    編號0000000000號改造模型槍一把，先經檢察官送由內政部警政署刑
    事警察局鑑驗結果，認為該改造手槍係「仿ＢＥＲＥＴＴＡ廠半自動手槍製造之
    金屬玩具手槍更換土造金屬槍管改造而成之改造手槍，機械性能良好」，「子彈
    六顆，認均係玩具槍用金屬彈殼加裝圓錐狀直徑約九點五０mm之土造金屬彈頭而
    成，經試射貳顆結果，均能擊發」，且均具有殺傷力等語，有八十八年十二月二
    十四日刑鑑字第一三七三九一號內政部警政署刑事警察局鑑驗通知書一紙附於偵
    查卷宗可查（臺灣臺北地方法院檢察署八十九年度偵字第三七０號偵查卷宗第二
    三頁），足認該手槍係以模型槍改造，並非單純由被告自行製造之手槍；（四）
    被告指定辯護人復以被告獲案當時，雖因另案通緝，並與本件改造槍械犯行無關
    ，被告係於警方攔檢而尚未發覺犯罪之際，自行供出犯行，應有自首規定之適用
    等語，資為辯護，惟被告遇警盤查後，被警當場在被告身上起獲本件扣案之槍彈
    等證物之事實，業據臺北市政府警察局中山分局刑事案件移送書記載明確，核與
    被告於警訊中所供情節相符（分見臺灣臺北地方法院檢察署八十九年度偵字第三
    七０號偵查卷宗第一頁刑事案件移送書犯罪事實欄第一項，及同卷宗第六頁背面
    第一行至第五行），足認指定辯護人為被告所辯此節，亦難採為對被告有利之認
    定，應認被告尚不能邀假釋之寬典。本件事證明確，被告犯行已堪認定，應予依
    法論科。
三、核被告乙○○所為未經許可，擅自改造模型槍之犯行，係犯槍砲彈藥刀械管制條
    例第十條第一項之罪。公訴意旨認為被告此部分之犯行，係犯同條例第十一條第
    一項罪嫌，固非無據，惟被告既係以模型槍改造槍械，自應依同條例第十條第一
    項改造模型槍之罪處斷，公訴意旨既有未洽，起訴法條應予變更。又未經許可，
    製造子彈，係犯槍砲彈藥刀械管制條例第十二條第一項之罪。被告所犯上開二罪
    ，所犯構成要件不同，且犯意各別，應分論併罰之。又被告曾因犯有舊麻醉藥品
    管理條例案件，經甲○於八十六年十二月十三日，以八十六年度易字第一八０三
    號判處有期徒刑五月，如易科罰金以三百元折算一日，嗣告確定，並於八十七年
    二月二十四日，易科罰金執行完畢，有被告之臺灣高等法院檢察署刑案紀簡覆表
    一份，附於甲○刑事卷宗可據，迄今未滿五年，復再犯本件最高本刑有期徒刑以
    上之罪，應依刑法第四十七條累犯之例加重其刑。爰審酌被告改造模型槍，對社
    會治安有嚴重威脅，且被告於警訊中雖曾坦承犯行，復於檢察官偵查中，及甲○
    審理中，一再翻異前詞，犯罪後態度非佳，且被告已有多次刑案紀錄，有前開被
    告之臺灣高等法院檢察署刑案紀錄簡覆表一份附於甲○刑事卷宗可據，又於前次
    因違反槍砲彈藥刀械管制條例寄藏改造槍械案件，而於通緝期間，更犯違反槍砲
    彈藥刀械管制條例改造模型槍案件，足認被告於前案判決後，仍無悔意，量刑不
    宜輕縱，另槍砲彈藥刀械管制條例已於八十六年十一月二十四日修正公布，增定
    之第十九條第一項規定，犯第七條、第八條、第十條、第十一條、第十二條第一
    項至第三項、第十三條第一項至第三項之罪，經判處有期徒刑者，應於刑之執行
    完畢或赦免後，令入勞動場所，強制工作，其期間為三年，嗣因前開規定不分情
    節之輕重，未賦法院裁量之權，均應為強制工作之諭知，嗣經司法院大法官會議
    做成第四七一號解釋，認「上開條項之規定不問對行為人有無預防矯治其社會危
    險性之必要，一律宣付強制工作三年，限制其中不具社會危險性之受處分人之身
    體、自由部分，其所採措施與所欲達成預防矯治之目的及所需程度，不合憲法第
    二十三條所定之比例原則。犯上開條例第條十九條所定之罪，不問對行為人有無
    預防矯治其社會危險性之必要，一律宣付強制工作三年之部分，與本解釋意旨不
    符，應自本解釋公布之日起不予適用。犯該條例第十九條第一項所列舉之罪，依
    各案情節符合比例原則部分，固應適用該條例宣告保安處分；至不符合部分而應
    宣告保安處分者，則仍由法院斟酌刑法第九十條第一項規定之要件，依職權為之
    ，於此，自無刑法第二條第二項之適用，亦即仍有從新從輕原則之適用」，但本
    件被告已有多次刑案紀錄，復於前犯違反槍砲彈藥刀械管制條例寄藏改造槍械案
    件，而被通緝期間，更犯違反槍砲彈藥刀械管制條例改造模型槍案件等事實，亦
    如前述，足認本件被告悔意不深，且對社會治安之危險性甚鉅，應認本件被告仍
    有諭知強制工作保安處分之必要，且未逾刑罰比例原則之保護意旨，著就其所犯
    改造模型槍部分之犯行，併依槍砲彈藥刀械管制條例第十九條第一項規定，諭知
    被告於刑之執行完畢或赦免後，令入勞動場所，強制工作三年等一切情狀，就被
    告所犯二罪，分別量處如主文所示之刑，並諭知罰金部分易服勞役之折算標，及
    定其應執行之刑，以示懲儆。
四、扣案被告所有：（一）子彈六顆（原有七顆，其中一顆業經被告擊發而滅失，有
    偵查卷宗第九頁背面第一、二行被告警訊筆錄可憑），雖經公訴人聲請均予沒收
    ，惟前開子彈於送鑑驗之後，已試射二顆，即無從沒收，有前開八十八年十二月
    二十四日刑鑑字第一三七三九一號內政部警政署刑事警察局鑑驗通知書可憑，其
    餘子彈四顆，併被告所有改造模型槍一支，均係違禁物，有前開鑑驗通知書可佐
    ，應依刑法第三十八條第一項第一款宣告沒收；（二）至於被告所有電鑽、銼刀
    等工具，雖係被告用於改造模型槍，供犯罪所用之物，但已經被告於改造前開槍
    彈犯罪行為完成後，加以丟棄於家中垃圾桶，並已清運等事實，業據被告於警訊
    中自承不諱，有警訊筆錄附於偵查卷宗可憑（見臺灣臺北地方法院檢察署八十九
    年度偵字第三七０號偵查卷宗第八頁第八、九行被告警訊筆錄），應認已經滅失
    ，乃不併為沒收之諭知，附此敘明。
五、臺灣士林地方法院檢察署檢察官移請併辦意旨另稱被告於八十八年六月二日復經
    警查獲持有改造彈殼及彈頭半成品、彈簧圈等犯行，因認被告此部分之行為，涉
    犯槍砲彈藥刀械管制條例第十二條第一項罪嫌（即臺灣士林地方法院檢察署八十
    八年度偵字第五九三三號、八十九年度偵緝字第二四號），與本件有連續犯之裁
    判上一罪關係，因認應與本件併為審理等語，惟查：（一）檢察官移請併辦部分
    所扣案之彈簧圈七條，經送鑑驗結果，認為均係金屬彈簧圈，固有八十八年六月
    九日刑鑑字第五二九五二號內政部警政署刑事警察局鑑驗通知書一紙可查（見臺
    灣士林地方法院檢察署八十八年度偵字第五九三三號偵查卷宗第四一頁），但並
    未經認定為何種槍砲使用，且按內政部頒八十六年十一月二十四日臺（八六）內
    警字第八六七０六八三號公告各類槍砲、彈藥主要組成零件種類之內容，有關手
    槍、模型槍部分，均未及於彈簧圈，是此部分，既非現行槍砲彈藥刀械管制條例
    所罰，自不能認為與本件有何裁判上一罪之關係；（二）被告復於臺灣士林地方
    法院檢察署檢察官偵查中自承扣案證物係被告服役時，在軍中拾回等語（見臺灣
    士林地方法院檢察署八十八年度偵字第五九三三號偵查卷宗第三九頁第六、七行
    偵查筆錄乙○○部分），而同案被告鍾曉慧於同次偵訊中經檢察官隔離訊問結果
    ，答稱該扣案證物係前次「偵二隊」沒有帶走的，都是乙○○的等語（見同卷宗
    第三八頁背面第九、十頁偵查筆錄鍾曉慧部分），自應認為被告所涉此部分之犯
    行，業經臺灣士林地方法院以八十八年度訴緝字第七一號、八十九年度訴緝字第
    三號（臺灣士林地方法院檢察署偵查案號：八十八年度偵字第一四０一號）判決
    效力所及，已有前開判決書、起訴書可據，更足認定檢察官移請甲○併為審理部
    分，與本件並無任何裁判上一罪關係，甲○不能併予審理，均應由檢察官另行偵
    辦，亦此敘明。
據上論斷，應依刑事訴訟法第二百九十九條第一項前段、第三百條，槍砲彈藥刀械管
制條例第十條第一項、第十二條第一項、第十九條第一項，刑法第十一條前段、第四
十七條、第三十八條第一項第一款、第五十一條第五款、第四十二條、第三項，罰金
罰鍰提高標準條例第二條，現行法規所定貨幣單位折算新臺幣條例第二條，判決如主
文。
本案經檢察官陳佳秀到庭執行職務
中      華      民      國    八十九    年      六      月      八      日
                                      臺灣臺北地方法院刑事第六庭
                                          法  官  黃程暉
右正本證明與原本無異。
如不服本判決，應於判決送達後十日內，向甲○提出上訴狀。
                                          書記官  張華瓊
中      華      民      國    八十九    年      六      月      十三    日
附錄本案論罪科刑法條
槍砲彈藥刀械管制條例第十條第一項
未經許可，擅自改造模型槍，販賣或運輸改造模型槍者，處無期徒刑或五年以上有期
徒刑，併科新臺幣一千萬元以下罰金。
槍砲彈藥刀械管制條例第十二條第一項
未經許可，製造、販賣或運輸子彈者，處一年以上七年以下有期徒刑，併科新台幣五
百萬元以下罰金。


司法院資訊處製作；財團法人民間司法改革基金會備份。
